臺北高等行政法院判決
　　　　　　　　　　　　　　　　　　 93年度訴字第04133號
　　　　　　　　　　　　　　　.
原　　　告　許美湘（企業戰士資訊用品社負責人）
被　　　告　臺北市商業管理處
代　表　人　甲○○（處長）
訴訟代理人　蔣慧怡
　　　　　　丙○○
　　　　　　乙○○
上列當事人間因臺北市資訊休閒服務業管理自治條例事件，原告
不服臺北市政府中華民國93年11月3日府訴字第09325045900號訴
願決定，提起行政訴訟。本院判決如下：
　　主  文
原告之訴駁回。
訴訟費用由原告負擔。
　　事  實
一、事實概要：
    原告於臺北市○○街46號1樓、2樓開設「企業戰士資訊用品
    社」，實際經營臺北市資訊休閒服務業管理自治條例（下稱
    管理自治條例）所稱之電腦遊戲業。被告於93年7月28日21
    時30分許實施商業稽查時，查獲原告任由無父母或監護人陪
    同之未滿15歲之人進入其營業場所。案經被告審認原告違反
    管理自治條例第11條第1款規定，乃依同條例第17 條第1項
    規定，以93年8月2日北市商三字第09332538300號函處以原
    告新臺幣（下同）5萬元罰鍰，並命令於文到5日內改善。原
    告不服，提起訴願，亦遭駁回，遂向本院提起本件行政訴訟
    。
二、兩造聲明：
　　(一)原告聲明：
      1.訴願決定及原處分均撤銷。
      2.訴訟費用由被告負擔。
　　(二)被告聲明：
      1.駁回原告之訴。
      2.訴訟費用由原告負擔。
三、兩造爭點：
    被告以原告任由無父母或監護人陪同之未滿15歲之人進入其
    營業場所，認其違反管理自治條例第11條第1款規定，處以
    5萬元罰鍰，並命令於文到5日內改善之處分，是否有據？
四、兩造陳述：
　　(一)原告經合法通知未到庭，依其起訴狀所載：
      1.被告到原告開設處稽查時，有發現4位未滿15歲小朋友
        在場，分別是黃○○、張○○、邱○○．吳○○，其中
        黃○○及張○○，係因父母工作關係，經常不在家，不
        放心2位小朋友於下課後或沒上課期間獨自一人在家，
        所以家長依民法第1092條「父母對其末成年之子女得因
        特定事項於一定期限內委託他人行使監護之職務。」，
        委託原告於學校下課後或沒上課期間內，在原告開設的
        營業處所行便監護之職務；另邱○○及吳○○，也是暑
        假期間父母需上班而無法照顧，乃將子女委託訴外人邱
        明芳監護。而管理自治條例第11條第1項規定，應禁止
        未滿15歲之人進入電腦遊戲業營業場所。但有父母或監
        護人陪同者，不在此限。而原告及邱明芳都是4位小朋
        友的法定委託監護人，即為但書規定之情形。
      2.訴願決定機關以監護委託書無「特別指定之事項」為理
        由，而駁回原告之訴願，惟委託之事項非必以書面或文
        字為之，苟委託人確有委託之真意，雖於委託書上未載
        明，亦不失委託之效力。然被告無證據足資認定原告未
        盡委託之義務，僅以推測認定原告並無受委託之事實，
        並指原告所提之訴是冀圖免責而已，並予處罰，理由不
        無瑕疵云云。
　　(二)被告主張：
      1.被告93年8月2日北市商三字第09332538300號函行政處
        分，係依據被告93年7月28日商業稽查紀錄表辦理，該
        紀錄表具體載明略以：(一)查察時現場發現4位少年（皆
        未滿15歲）無家長或法定監護人陪同，但店方稱其家長
        有出示同意書，因此現場提示2份家長同意書，另2位少
        年則稱由阿姨帶至該店消費。(二)3位少年被本組查獲上
        網咖把玩電其身分資料如后：黃○○81.3.24（查獲時
        趁本組未注意已帶走）、張○○81.7.23住址：北市○
        ○○路60號4樓之3。另：邱○○81.6.2及吳○○81.6.2
        稱由阿姨帶至店內消費。(三)負責人許美湘在現場應本組
        要求影印同意書由本組帶回。(四)詢問許女軟體遊戲如何
        ？答稱有天堂、世紀帝國、暗黑破壞神等可由網路抓取
        ；有時消費客人亦會帶光碟來把玩。(五)營業樓層有2層
        電腦有42台，現場有26台客人把玩中。並經負責人許美
        湘於紀錄表簽名確認附卷可稽。可知原告經營電腦遊戲
        業確未禁止未滿15歲之人無父母或監護人陪同進入其營
        業場所，核已違反管理自治條例第11條第1款規定，被
        告依該自治條例第17條第1項及統一裁罰基準等規定予
        以裁處，自屬無誤。
      2.管理自治條例第11條第1款規定，電腦遊戲業應禁止未
        滿15歲之人無父母或監護人陪同進入其營業場所，係藉
        由該行政義務之課予，促使電腦遊戲業者於交易對象之
        選擇有所限制；又民法第1092條規定及法務部80年11月
        1日80律16234號函釋意旨，父母可委託他人行使監護權
        之職務，係以特定事項為限，特定事項以外之監護仍屬
        於未成年人之父母，而所謂「特定事項」，乃指「特別
        指定之事項」而言，即應限於對未成年人事實上之保護
        、教養之具體事項，及附隨此種監護之居住所指定權或
        懲戒權等，始得為之。則依原告所檢附之監護委託書記
        載略以，一、委託人張月娥因工作繁忙，援用民法第
        1092條茲將其未成年子女張００委託張承宏或許美湘於
        學校下課後或沒上課期間內在下開地點內行使監護之職
        務。二、委託地點：臺北市○○區○○街46號等語，尚
        難認系爭未滿15歲之人之父母已委託原告行使監護權。
        準此，原告仍屬容留無父母或監護人陪同之未滿15 歲
        之人於其營業場所打玩電腦遊戲，又原告既實際經營管
        理自治條例所稱之電腦遊戲業，即應遵守該管理自治條
        例第11條第1款之規定，尚不得以家長已簽署監護委託
        書為由據以卸責，是以原告上述主張，顯屬誤解法令等
        語。
　　理  由
一、本件原告受合法通知，無正當理由未於言詞辯論期日到場，
    核無民事訴訟法第386條各款所列情形，爰依行政訴訟法第
    218條準用民事訴訟法第385條第1項前段之規定，由被告聲
    請而為一造辯論判決。
二、按管理資訊休閒服務業之電腦遊戲業之主管機關為臺北市政
    府建設局，管理自治條例第2條第1項定有明文。該建設局依
    同條第2項規定，以91年5月3日北市建一字第09131782100號
    公告略以，主旨：委任臺北市商業管理處辦理臺北市資訊休
    閒服務業之登記、管理及處罰等事項，並自中華民國91年4
    月27日起實施，合先敘明。
三、按本自治條例所稱電腦遊戲業，指提供特定場所利用電腦擷
    取網路資料供人遊戲或以光碟、磁碟、硬碟、卡匣等結合電
    腦裝置供不特定人遊戲娛樂之營利事業；電腦遊戲業者，應
    遵守下列事項：一、禁止未滿15歲之人進入電腦遊戲業營業
    場所。但有父母或監護人陪同者，不在此限；違反第11條第
    1款、第2款或第3款後段規定者，處新臺幣5萬元以上10萬元
    以下罰鍰，並限期令其改善；逾期不改善者，除依行政執行
    法規定辦理外，並得處1個月以上3個月以下停止營業之處分
    ，管理自治條例第3條、第11條第1款及第17條第1項各定有
    明文。又父母對其未成年之子女，得因特定事項，於一定期
    限內，委託他人行使監護之職務，民法第1092條亦定有明文
    。
四、另被告所屬建設局91年5月17日北市建商三字第09150270800
    號公告之臺北市政府建設局處理違反管理自治條例統一裁罰
    基準（節錄）
   ┌─┬────┬───┬─────┬────────┐
   │項│違反事件│依據（│法定罰鍰額│統一裁罰基準    │
   │次│件（違反│管理自│度（新台幣│（新台幣：元）  │
   │  │條款）  │治條例│：元）或其│                │
   │  │        │）    │他處罰    │                │
   ├─┼────┼───┼─────┼────────┤
   │04│未禁止未│第17條│除處罰電腦│1.第一次處5萬元 │
   │  │有父母或│第1項 │遊戲業者外│罰鍰並限5日內改 │
   │  │監護人陪│      │，並得對其│善，逾期不改善者│
   │  │同之未滿│      │負責人或行│，除依行政執行法│
   │  │十五歲之│      │為人處5萬 │規定辦理外，並命│
   │  │人進入其│      │元以上10萬│令其停止營業1個 │
   │  │營業場所│      │元以下罰鍰│月。            │
   │  │。（第11│      │，並限期令│2.經前項限期改善│
   │  │條第1款 │      │其改善，逾│完畢後再次違反規│
   │  │        │      │期不改善者│定被查獲者（第2 │
   │  │　      │      │，除依行政│次含以上）處10萬│
   │  │        │      │執行法規定│元罰鍰並限5日內 │
   │  │        │      │辦理外，並│改善，逾期不改善│
   │  │        │      │得處1個月 │者，除依行政執行│
   │  │        │      │以上3個月 │法規定辦理外，並│
   │  │        │      │以下停止營│命令其停止營業3 │
   │  │        │      │業之處分。│個月。          │
   └─┴────┴───┴─────┴────────┘
五、本件原告於臺北市○○街46號1樓、2樓開設「企業戰士資訊
    用品社」，實際經營該市管理自治條例所稱之電腦遊戲業。
    被告於93年7月28日21時30分許實施商業稽查時，查獲原告
    任由無父母或監護人陪同之未滿15歲之人進入其營業場所。
    案經被告審認原告違反管理自治條例第11條第1款規定，乃
    依同條例第17條第1項規定，以93年8月2日北市商三字第
    09332538300號函處以原告5萬元罰鍰，並命令於文到5日內
    改善。原告不服，提起訴願，亦遭駁回等情，有臺北市營利
    行號基本資料、被告商業稽查紀錄表、原處分書、訴願決定
    書附原處分及訴願機關卷可稽。
六、原告主張原告及訴外人邱明芳都是4位小朋友的法定委託監
    護人，符合管理自治條例第11條第1項但書規定之情形云云
    ，惟其主張為被告所否認。被告則稱依原告所檢附之監護委
    託書，尚難認該等未滿15歲之人之父母已委託原告行使監護
    權，故原告仍屬容留無父母或監護人陪同之未滿15歲之人於
    其營業場所打玩電腦遊戲；又原告既實際經營管理自治條例
    所稱之電腦遊戲業，即應遵守該管理自治條例第11條第1款
    之規定，尚不得以家長已簽署監護委託書為由據以卸責等語
    ，資為爭議。
七、按臺北市為管理資訊休閒服務業之電腦遊戲業，健全產業發
    展、維護社會安寧、善良風俗、公共安全、衛生及市民身心
    健康，特制定管理自治條例。該市電腦遊戲業之管理，原則
    上依該管理自治條例之規定。又所謂電腦遊戲業，依上開管
    理自治條例第3條之規定，係指提供特定場所利用電腦擷取
    網路資料供人遊戲或以光碟、磁碟、硬碟、卡匣等結合電腦
    裝置供不特定人遊戲娛樂之營利事業。經查，本件原告於營
    業場所設有電腦供不特定人上網打玩電腦網路遊戲，實際係
    經營管理自治條例所稱之電腦遊戲業，被告於93年7月28日
    21時30分實施商業稽查時，查獲原告營業場所任由無父母或
    監護人陪同之未滿15歲之人黃○○（81年3月24日生）、張
    ○○（81年7月23日生）、邱○○（81年6月2日生）、吳○
    ○（83年7月12日生）進入並打玩電玩等情，有原告簽名之
    被告商業稽查紀錄表附原處分卷可稽，原告違章事證，洵堪
    認定。
八、又查，上開管理自治條例第11條第1款規定，電腦遊戲業者
    之營業場所原則上禁止未滿15歲之人進入，如有其父母或監
    護人陪同，例外地，始可「進入」其營業場所，係藉由該行
    政義務之課予，促使電腦遊戲業者於交易對象之選擇有所限
    制。又民法第1092條固規定，父母得因特定事項委託他人行
    使監護權之職務，該委託之法律為行為仍有民法總則有關規
    定之適用。查原告營業之場所既屬管理自治條例規定禁止未
    滿15歲人進入之場所，而原告所檢附之監護委託書記載略以
    ，一、委託人張月娥（鄭麗華）因工作繁忙，援用民法第
    1092條茲將其未成年子女張○○（黃○○）委託張承宏或許
    美湘於學校下課後或沒上課期間內在下開地點內行使監護之
    職務。二、委託地點：臺北市○○區○○街四十六號等語，
    委託行使監護權之地點，竟係在未滿15歲人禁止進入場之場
    所，縱上開約定存在，依民法第71條前段規定，亦屬無效。
    準此，原告所為仍屬容留無父母或監護人陪同之未滿15歲之
    人於其營業場所把玩電腦遊戲。
九、從而，被告以原告任由無父母或監護人陪同之未滿15歲之人
    進入其營業場所，違反管理自治條例第11條第1款為由，乃
    依同條例第17條第1項規定，處以罰鍰5萬元，並命令於文到
    5日內改善，其處分於法並無違誤。訴願決定遞予維持，亦
    無不合。原告徒執前詞，訴請撤銷，為無理由，應予駁回。
據上論結，本件原告之訴為無理由，依行政訴訟法第98條第3項
前段、第218條，民事訴訟法第385條第1項前段，判決如主文。
中　　華　　民　　國　　94　　年　  10　　月　 27  　 日
                       第五庭審判長法  官　張瓊文
                                   法  官  帥嘉寶
                                   法  官  蕭忠仁
上為正本係照原本作成。
如不服本判決，應於送達後20日內，向本院提出上訴狀並表明上
訴理由，如於本判決宣示後送達前提起上訴者，應於判決送達後
20日內補提上訴理由書（須按他造人數附繕本）。
中　　華　　民　　國　　94　　年　  10　　月　 27  　 日
    　　  　　　　　　　    　     書記官  蕭純純
